臺灣臺北地方法院民事簡易判決
109年度北簡字第3535號
原      告  羅靜婷  

訴訟代理人  陳香如律師
被      告  吳怡靜  

訴訟代理人  陳德弘律師
            陳士綱律師
複代理人    謝沂庭律師
上列當事人間請求確認本票債權不存在事件，本院於民國111年3
月23日言詞辯論終結，判決如下︰
    主  文
確認被告持有原告簽發如附表所示之本票債權不存在。
訴訟費用新臺幣參萬壹仟貳佰參拾元由被告負擔。
    事實及理由
一、按訴狀送達後，原告不得將原訴變更或追加他訴，但請求之
    基礎事實同一者，不在此限，民事訴訟法第255條第1項第2
    款定有明文。查原告原起訴聲明為：請求確認被告持有本院
    108年度司票字第12888號民事裁定所准強制執行之發票人為
    原告、發票日為民國107年2月23日、票面金額為新臺幣（下
    同）300萬元、無到期日之本票，對原告之本票債權請求權
    不存在（見本院卷一第9及13頁）。嗣於訴訟中變更聲明為
    請求確認被告持有原告簽發如附表所示之本票債權不存在，
    亦有民事變更訴之聲明狀在卷可稽(見本院卷一第331頁)，
    核其請求之基礎事實同一，依上開規定，自應准許。
二、按確認法律關係之訴，非原告有即受確認判決之法律上利益
    者，不得提起之，民事訴訟法第247條第1項前段定有明文。
    又所謂即受確認判決之法律上利益，係指法律關係之存否不
    明確，原告主觀上認其在法律上之地位有不安之狀態存在，
    且此種不安之狀態，能以確認判決將之除去者而言，若縱經
    法院判決確認，亦不能除去其不安之狀態者，即難認有受確
    認判決之法律上利益（最高法院52年台上字第1240號判決要
    旨參照）。原告主張被告持有原告所簽發之系爭本票，原告
    請求確認本票債權不存在，為被告所爭執，顯然兩造就系爭
    本票債權存在與否已發生爭執，如不訴請確認，原告在私法
    上之地位將有受侵害之危險，則原告提起本件確認本票債權
    不存在之訴，有即受確認判決之法律上利益，合先敘明。
三、原告主張：緣兩造本為同性伴侶，共同生活近15年，在107
    年2月23日兩人協議分手，為清算原告多年來為被告支應之
    生活、訓練費用等之數百萬元開銷，以及被告要求原告在分
    手後，不得干涉騷擾他方或將兩造過去生活點滴傳述與媒體
    或第三人知悉，兩造在被告所委任之林晉宏律師見證下簽訂
    協議書（下稱系爭協議書），被告願分期返還原告295萬元
    ，原告則依協議書第5、6條簽發如附表之本票作為擔保本票
    予被告。被告本應依系爭協議書按月給付原告5萬元，但自
    被告於107年8月23日依約搬離原告所有之新北市○○區○○街00
    號住處後，被告為脫免前述承諾返還295萬元之契約義務，
    在原告無違約情況下，無故寄發士林法院郵局000174號存證
    信函，誣指稱原告違反系爭協議書第5條並拒絕依系爭協議
    書繼續按月給付5萬元，惟彼時原告並未收受到存證信函，
    嗣後被告透過林晉宏律師以通訊軟體轉發予原告，原告則直
    接聯繫林晉宏律師表示並無所指情事，嗣被告竟還執原告簽
    發之系爭300萬元擔保本票，在被告並無違約情事時，其不
    得主張違約金前提下，向本院聲請108年度司票字第12888號
    本票裁定，原告爰請求確認兩造間之系爭本票債權不存在，
    乃提起本件訴訟等語，並聲明：確認被告持有原告簽發如附
    表所示之本票債權不存在。
四、被告則以：
　㈠兩造間於107年2月23日簽立系爭協議書，係因兩造有同居且
    共同生活之事實，被告更曾將其於中台禪寺附近之住所、於
    深坑之住所等，交由原告使用。詎料，原告自交往以來長期
    限制被告之生活，導致被告一直飽受原告之威嚇及壓迫；甚
    者，原告於共同生活一段時間後，即開始發生暴力頃向，多
    次對被告施加暴力，更甚於兩造簽訂系爭協議書之前六天(
    即107年2月17日)下午3時許，於大街上公然對被告施暴並辱
    罵其為「不要臉的賤貨」、「不要臉的賤狗」，對此被告為
    確保身心安全，亟欲脫離原告之掌控，且為避免原告分手後
    恐持續不斷騷擾被告之情形發生，遂與原告於107年2月23日
    簽立系爭協議書，要求原告不得再騷擾被告及其家人、友人
    。
  ㈡惟兩造於簽訂系爭協議書後，原告仍有以下多次違反系爭協
    議書之情況，包括：⒈被告於被告前往中國境內教導訴外人
    馬紅網球時，趁機與訴外人馬紅通電話，並向其詆毀被告，
    略以：「不值得信任之人」、「雙方交往時被告欠其很多錢
    」、「被告小學同學是躺在其床上的同學」、「被告還在外
    面為所欲為」、「被告真的很差勁，不是不報，是時機未到
    」等語，而違反系爭協議書第5條第2、5項約定。⒉原告於10
    7年12月左右，向被告之友人乙○○探聽被告之情況，並向訴
    外人乙○○表示其懷疑被告之友人黃瓊瑰對被告下蠱，請訴外
    人乙○○多注意被告之眼神及精神狀況，而違反系爭協議書第
    5條第1、4、5項之約定。⒊原告向被告之胞妹吳怡純聲稱被
    告與黃瓊瑰一同欺辱原告，導致訴外人吳怡純向訴外人吳怡
    欣抱怨被告及黃瓊瑰之不是，使被告之姊妹與被告及黃瓊瑰
    間曾產生嫌隙，進而以負面之態度面對黃瓊瑰，此乃原告向
    被告家人挑播離間之舉，而違反系爭協議書第5條第1、2、5
    項之約定。因原告有上開違反系爭協議書第5條之行為而合
    於第6條違約損害賠償之約定，被告乃執原告簽立之系爭本
    票向本院聲請108年度司票字第12888號裁定准許強制執行。
　㈢綜上各情，資為抗辯，並聲明：原告之訴駁回。
五、原告主張兩造於107年2月23日簽訂系爭協議書，原告簽發系
    爭本票作為擔保、被告亦簽發票據號碼261179號、面額為29
    5萬元之本票，交付原告以為履行己身義務之擔保；被告並
    於107年9月25日寄發士林法院郵局第000174號存證信函通知
    因被告違反協議書第5條約定，拒絕自通知日起後給付協議
    書所約定之每月款項；且被告並另持系爭本票向本院聲請本
    票裁定准予強制執行，經本院於108年9月26日以108年度司
    票字第12888號裁定准予強制執行等情，有系爭協議書、系
    爭本票、本院108年度司票字第12888號民事裁定、士林法院
    郵局第000174號存證信函等可稽(本院卷一第17-28、45頁)
    ，復為兩造所不爭執，此部分堪信為真實。
六、原告主張被告任意以原告違反系爭協議書第5條、第6條約定
    ，率執原告簽立之系爭本票向本院聲請108年度司票字第128
    88號裁定准許強制執行，惟被告所稱事由實屬無據，故系爭
    本票之原因關係實不存在，被告所執系爭本票債權自不存在
    等情，則為被告否認，並以前詞置辯，茲析述如下：
　㈠按系爭協議書第5條約定：「本協議書簽訂後，雙方更應恪遵
    下列約定，如有違反即為違約：⒈不得直接或間接干涉他方
    生活，或直接、間接為其他一切足以影響他方生活之行為、
    措施。乙方(按即原告)亦不得直接或間接干涉甲方(按即被
    告)親屬及其友人黃瓊瑰之生活，或直接、間接為其他一切
    足以影響甲方親屬及其友人黃瓊瑰生活之行為、措施。⒉不
    得直接、間接、主動或被動向任何人(包括媒體或訊息平台)
    表達、陳述、傳述或其他任何使他人得以知悉之方式，透漏
    雙方過去之生活點滴、互動方式，或對他方為其他評價。⒊
    不得騷擾他方。在他方明示拒絕或是其他違反他方意願之情
    況下，直接或間接，當面或以電話、電子郵件、臉書或其他
    通訊軟體與他方聯繫，視為騷擾。⒋不得以悖於常情之方式
    ，跟蹤或是刻意瞭解、掌握他方之行蹤。亦不運用、使用或
    操作過去取得之他方個人資料。⒌不得直接或間接、主動或
    被動向任何人(包括媒體或訊息平台)表達、陳述、傳述或其
    他方式評論他方之人格特質、生活習慣、喜好、表現、性別
    傾向等個人資訊」（見本院卷一第18-19頁)。
　㈡關於原告有無「於107年12月左右，向被告之友人乙○○探聽被
    告之情況，並向訴外人乙○○表示其懷疑被告之友人黃瓊瑰對
    被告下蠱，請訴外人乙○○多注意被告之眼神及精神狀況。」
    以及「向被告之胞妹吳怡純聲稱被告與黃瓊瑰一同欺辱原告
    ，導致訴外人吳怡純向訴外人吳怡欣抱怨被告及黃瓊瑰之不
    是，使被告之姊妹與被告及黃瓊瑰間曾產生嫌隙，進而以負
    面之態度面對黃瓊瑰，此乃原告向被告家人挑播離間之舉」
    等兩項違反系爭協議書行為部分：
  ⒈證人乙○○證稱：被證4手寫字條是甲○○問伊原告有跟伊講什麼
    話，叫伊寫下來的，伊都有照實寫，沒有加油添醋，「羅姐
    」就是原告，字條中「吳的同學」就是指最近常跟被告在一
    起的女生，「羅姐」跟伊講話的時間，是在伊寫字條的時間
    的大約1年前左右，「羅姐」叫伊幫忙注意被告精神眼神有
    無怪怪的，「羅姐」說是否有人對被告下蠱，伊當時是在南
    港的玉成公園教球，「羅姐」都是約伊在那邊教她打球，並
    無一位林晉宏律師打電話給伊詢問關於兩造之間爭議之事，
    「羅姐」在休息的時候問伊被證4手寫內容這些事情，伊就
    回答沒有什麼異狀都很正常，伊不會跟其他人聊兩造間的事
    情等語（見本院卷二第18-19頁），再參以被證4該手寫字條
    文字內容略為：「大約一年前左右，羅姐問我怡靜精神有無
    異狀，她懷疑吳的同學是否對吳下蠱？請我多注意吳的眼神
    及精神狀況，我回答她很正常。羅姐問我最近在哪裡教球，
    我說一樣那幾個地方。2019年12月3日乙○○」等語（見本院
    卷一第169頁），核上開過程尚僅屬原告表達對被告之關懷
    ，並未提及訴外人黃瓊瑰之生活，亦無直接詢問證人乙○○有
    關被告活動地點，而刻意瞭解、掌握被告行蹤，尚難認已構
    成干涉被告及友人黃瓊瑰之生活、評論被告以及刻意瞭解、
    掌握被告之行蹤，要無從認已違反系爭協議書第5條第1、4
    、5項等規定。
  ⒉又證人即見證系爭協議書之律師林晉宏於另案中固證稱：伊
    不認識乙○○、吳怡純，是被告到事務所來告知關於原告曾向
    乙○○打聽被告動向，並向乙○○宣稱黃瓊瑰要向被告騙錢，原
    告亦曾向吳怡純表示，被告與黃瓊瑰一同欺負原告之情況，
    然後伊就跟被告確認有無證據，被告當場撥打電話給綽號小
    楊及他的二妹吳怡純，伊在電話中跟他們兩位確認有這樣的
    事情，講話一開始伊有先確認對方的身份，伊問對方是否小
    楊，是否是甲○○的二妹，對方都跟伊表達確認，身份的部分
    就這樣確認，接著伊就問他們原告有沒有去找他們，他們就
    跟伊講如上開所述的情形，伊就知道有這樣的事情，並且認
    為是真的等語(見本院卷一第247-248頁)，是依證人上開證
    述，證人只是在電話中向通話的對方詢問身分，因非當面對
    話，與證人通話之人是否確實為乙○○、吳怡純，即有可疑，
    遑論證人乙○○已明確證稱不曾接過來自證人林晉宏之電話詢
    問已如前述（見本院卷二第19-20頁），且被告所提對話譯
    文係證人林晉宏與吳怡欣間之對話，並非證人林晉宏親自與
    吳怡純間之對話，僅為吳怡欣轉述聽聞吳怡純所言，此等輾
    轉轉述聽聞內容非惟證據適格及憑信性均屬可慮，且退萬步
    言之，縱論其內容堪可採認，惟依其內容核與證人林晉宏前
    開證稱以電話確認吳怡純身分乃至進而確認原告違反系爭協
    議書之行為乙節實有所出入，則證人林晉宏所述是否信實，
    洵非無疑。另觀諸該錄音譯文前後內容（見本院卷一第173-
    174頁），吳怡欣亦無表示原告有提及或指責被告與黃瓊瑰
    一起欺負原告之情事。故合依前述，尚難認原告有何違反系
    爭協議書第5條第1項、第2項及第5項規定情事。
　㈢關於原告有無「於被告前往中國境內教導訴外人馬紅網球時
    ，趁機與訴外人馬紅通電話，並向其詆毀被告，略以：『不
    值得信任之人』、『雙方交往時被告欠其很多錢』、『被告小學
    同學是躺在其床上的同學』、『被告還在外面為所欲為』、『被
    告真的很差勁，不是不報，是時機未到』」等違反系爭協議
    書行為部分：　
　⒈依原告提出之被告與訴外人馬紅之電話譯文：「馬紅，兩造
    之友人，下稱馬，被告，下稱羅。11：00，馬：喂羅姐啊…
    羅：你現在在哪裡啊?馬：我現在還在桂林啊。羅：你已經
    回台灣了嗎?還是還在那裡?馬：她(指被告)也在桂林啊，她
    在隔壁房間。羅：隔壁房間喔。馬：我們都住在一起啦。羅
    ：你跟她(指被告)住在一起喔。馬：恩恩對啊。羅：喔好，
    那裡還有誰嗎?馬：我現在旁邊沒有啊現在。羅：好，那我
    就大概跟你講一下，我跟她(指原告)有一些關係，那時候她
    欠我很多錢…馬：欸羅姐啊…我問你啊，你們兩個，她家境還
    可以，怎麼會欠你錢呢?她借你錢嗎?羅：不是，她以前我不
    是待她嗎?你看你來台灣現，我招待你，我告訴你她一毛錢
    都沒有付。馬：喔…都是你付的啊?羅：是啊當然全都是我付
    的啊，你看她什麼時候拿過錢了，都是我在付錢，我在跟她
    結算的時候，十幾年，十五年來，她總共欠我要五百多萬，
    但是我們就是協議之得的是三百萬，結果她就不付了。馬：
    喔…羅：她這個女人呢就是從頭到尾一個人，她說她是小學
    同學，但她們兩個現在是實際上的砲友，我講的很難聽對不
    對，但是她們就是這種關係。現在想講的就是，她就是如果
    有要你介紹任何的工作，千萬不要，因為這個人，不值得信
    任就對了。……羅：她小學同學嘛…躺在床上的同學呀…我是好
    好待她的人，結果她今天是這樣對我，所以…。……羅：…所有
    關係這個女人是從中做計的人。…14：21，羅：有啊!我跟你
    講去打球，她也說是我是要探她的隱私。……羅：我跟你講，
    你只能選邊站，假如你來台灣找我的話，千萬就是不要跟她
    聯繫。……羅：為什麼要這樣子就要問她啊，她是一個不值得
    信任的人啊!……羅：其實這已經成為事實，沒有緩和的餘地
    ，不可能，…因為她不值得信任的，一定還是會這樣子。……1
    8：23，羅：我今天是不糾結事情，我擔心的是，因為她不
    給我錢，但是問題是，她老實說還在外面為所欲為，我看不
    下去，……20：27，羅：我告訴妳，我要放了她，她還不放了
    我，她還找人要告我呢!馬：她告妳甚麼呀!羅：她告我說不
    想付我這個錢，她就說甚麼我拿了她的手機啊、耳機啊，有
    的沒的，又說我說那個女的壞話，說她會得憂鬱症甚麼的，
    所以她不付我錢。……羅：你知道甚麼叫封口費吧，她就是為
    了要封口，問題是她現在不付我錢，我可以不要封啊。……羅
    ：我今天說不說都拿不到錢，那我怎麼樣，我就個今天要是
    妳，妳說不說?馬：我不說，羅姐真的我不說。……羅：我沒
    糾結，現在你們事結束了，為甚麼還不走啊?馬：明天都走
    了，明天她也走。羅：該不會還要跟那女的去玩吧?…24：48
    ，……羅：這不就耽誤到別人了嗎?……26：00，……羅：所以妳
    現在就知道了，我看到她就變得怪怪的了。…28：06，羅：
    我告訴妳那女的很厲害，她要是知道我跟妳連絡，我肯定明
    天就收到存證信函，我肯定明天他就寫了甚麼函，說我說了
    她甚麼壞話之類的。……羅：她會找我麻煩。……羅：妳說她很
    好，我說她不好啊，她不是說我在說她壞話嗎?她實際上就
    是不好啊。……羅：所以妳不能說妳跟我通過電話，不然她要
    是發黑函給我，我就傳給妳看，說甚麼法院上見。……30：20
    ，羅：我真的不介意啊，只是說我真的覺得這女的很差勁啊
    ，真的很差勁，真的得差勁，只是覺得妳這個人怎麼會這樣
    ，不是不報，是時機未到，是不是?……」等語(見本院卷一第
    123-128頁)，被告固辯稱：原告未經他人同意錄音，係非法
    錄音，否認上開被告與馬紅間電話錄音之證據能力云云，惟
    按訴訟權之保障與隱私權之保護，兩者有發生衝突可能，如
    因侵害隱私權而取得之證據，或以不法方式取得之證據，法
    院應否以欠缺證據能力，予以排除問題。在民刑事訴訟程序
    應以分別看待，持不同之審查標準。刑事訴訟程序，因以國
    家強大司法體系，由檢察官法官代表國家行使追訴審判權，
    國家與被告顯立於不公平位置，不法取得之證據，其證據能
    力應嚴格對待，以證據排除法則限制司法權之作為。但民事
    訴訟程序，對立之兩造立於公平地位，於法院面前為權利之
    主張與防禦，證據之取得與提出，並無不對等情事，較無前
    述因司法權之強大作用可能造成之弊端，因此證據能力之審
    查密度，應採較寬鬆態度，非有重大不法情事，否則不應任
    意以證據能力欠缺為由，為證據排除法則之援用。因原告是
    否直接或間接、主動或被動向他人陳述兩造間過去之生活點
    滴、互動方式，或評價被告人格特質、生活習慣、喜好、表
    現、性別傾向等個人資訊之對話，本就不易取得，而此等對
    話內容卻關係原告是否違反系爭協議書及被告是否可執票請
    求損害賠償，本件被告據以主張為證據方法之被告與馬紅間
    電話錄音內容，除顯然未經原告同意外，被告亦不否認未先
    徵得訴外人馬紅同意即為錄音（見本院卷二第69頁），故上
    開錄音屬側錄所得，惟權衡當事人舉證以促進訴訟、發現真
    實之難易及必要性，並酌以原告隱私權法益保護及被告防衛
    權利之正當及相當性，應認上開錄音尚未逾社會相當性之範
    疇，故權衡之結果，本院認為上開錄音應具證據能力並可作
    為證據方法，而無證據排除之適用，被告前揭抗辯，尚難謂
    屬有據。
　⒉承上，依前開原告與馬紅之對話內容，原告有主動向馬紅陳
    述雙方過去之生活點滴、互動方式，或對被告為評價及主動
    向馬紅陳述被告人格特質、生活習慣、性別傾向等個人資訊
    ，堪認有違反系爭協議書第5條第2項、第5項之約定。然依
    系爭協議書第6條第1項：「乙方如有違反本協議書第5條之
    約定時，其情節不能回復原狀者，如見諸媒體、影像圖像已
    公眾平台上傳公眾媒體平台等，甲方得向見證律師提出反映
    後，拒絕後續付款，並得向乙方請求300萬之損害賠償。」
    、第2項：「乙方如有違反本協議書第5條之約定，甲方亦得
    向見證律師提出反映後拒絕當期之付款。而再給予乙方機會
    ，如乙方未有改善（重複同樣類型的違約行為或是另為新的
    違約行為，均屬未有改善），甲方得繼續拒絕付款，並得向
    乙方請求300萬元之損害賠償。」（見本院卷一19-20頁），
    可知系爭協議書就違約行為之程度、是否不能回復原狀、改
    善情形等，分別有上開第1及2項之不同約定。而被告固主張
    原告違反系爭協議書第6條，然第1項約定之要件為「其情節
    不能回復原狀者，如見諸媒體、影像圖像已公眾平台上傳公
    眾媒體平台等」，可知所謂「其情節不能回復原狀」係指類
    如「見諸媒體、影像圖像已公眾平台上傳公眾媒體平台等」
    之情形，而原告縱有如前所述違反系爭協議書第5條第2項、
    第5項約定之行為，其行為程度亦顯然與「其情節不能回復
    原狀者，如見諸媒體、影像圖像已公眾平台上傳公眾媒體平
    台等」要件程度相去甚遠，兩者既迥然有別，自無從遽爾適
    用。又本件事實亦未見有符合前揭系爭協議書第6條第2項之
    要件，是亦無此部分條項之適用，併予敘明。
　㈣又被告所寄士林法院郵局000174號存證信函另尚提及原告有
    擅自取走被告名下之機車、I PAD手機、耳機、內載手機、I
     PAD型號包裝盒、中台禪寺會所鑰匙及遙控器，並將原居住
    房屋之家具、冷氣機等財物搬移之行為，然此部分並未提出
    何等證明足為佐證，況兩造均自陳曾共同生活多年，衡情就
    上開物品不免有明示或默示約定共有、共同出資甚至贈與等
    情形，長此以往，該等財物之所有權區分顯非易事，況系爭
    協議書僅於第3條約定原告應於6個月內遷出，原告遺留物視
    為拋棄，任由被告處置，此外實未就前開特定具體財物之所
    有權歸屬、如何及何時返還或交付為約定，因此尚無從認定
    原告此部分有何違反系爭協議書之情事，附此敘明　
七、綜上所述，原告據以提起本訴，請求確認被告持有原告簽發
    如附表所示之本票債權不存在，為有理由，應予准許。
八、本件事證已臻明確，兩造其餘攻擊防禦方法及證據，核與判
    決之結果不生影響，爰不一一論列，併此敘明。
九、訴訟費用負擔之依據：民事訴訟法第78條。本件訴訟費用額
    ，依後附計算書確定如主文第2項所示金額。
中　　華　　民　　國　　111 　年　　4　　月　　20　　日 
                  臺北簡易庭  法  官　陳仁傑  
附表：
編號 發票人 票面金額(新臺幣） 票據號碼 發  票  日 備註 1 丙○○ 300萬元 261180號 107年2月23日 業經向本院聲請108年司票字第12888號民事裁定 
以上正本證明與原本無異。
如不服本判決，應於判決送達後20日內向本庭（臺北市○○區○
○○路0段000巷0號）提出上訴狀。（須按他造當事人之人數附
繕本）。如委任律師提起上訴者，應一併繳納上訴審裁判費。 
中　　華　　民　　國　　111 　年　　4　　月　　20　　日 
                              書記官　黃進傑
  計　算　書
　項　　　　目             金 　額（新臺幣）　　   備註
  第一審裁判費　　　            30,700元
　第一審證人旅費                   530元
　合　　　　計　　　            31,230元